【裁判字號】    98,抗,64
【裁判日期】    980327
【裁判案由】    假扣押
【裁判全文】
臺灣高等法院臺南分院民事裁定  98年度抗字第64號
抗 告 人  甲○○
上列抗告人因與相對人安泰商業銀行股份有限公司間假扣押事件
，對於中華民國九十七年十二月十一日臺灣嘉義地方法院所為裁
定（九十七年度裁全字第二三八二號），提起抗告，本院裁定如
下：
      主      文
原裁定廢棄。
相對人在原法院之聲請駁回。
聲請及抗告訴訟費用各新台幣壹仟元由相對人負擔。
      理      由
一、抗告意旨略以：相對人係伊債務協商之最大債權銀行；伊曾
    於民國九十五年間辦理債務協商，雖於九十七年四月因故毀
    諾，惟已另於九十七年九月間依「個別協商機制」，與相對
    人協商而簽立一致性方案協議書，並經相對人之債權管理部
    門核可，其後伊均按期連續繳款，並無違約情事。又伊所有
    土地及建物已設定本金最高限額依序為新台幣（下同）二百
    六十五萬、六十三萬元之第一、二順位抵押權在案，伊所有
    之房地已無殘值可言，並無隱匿必要或處分之實際效益。詎
    相對人竟向原法院為本件假扣押之聲請，不惟違背誠信，且
    其聲請本件假扣押時，並未就假扣押之原因提出釋明，於法
    亦有未合。爰提起本件抗告，請求廢棄原裁定。
二、原法院准許相對人之聲請，裁定相對人為抗告人供擔保後，
    得對於抗告人之財產，在二十萬元範圍內予以假扣押者，無
    非以：相對人主張抗告人負欠其借款債務二十萬元迄未清償
    ，業據其提出借據、帳戶明細表影本等件為證，至於風聞抗
    告人有隱匿財產之假扣押原因，相對人雖未能盡釋明之責，
    惟相對人已陳明願供擔保，足認可補其釋明之欠缺，為其判
    斷之基礎。
三、惟按債權人就金錢請求或得易為金錢請求之請求，欲保全強
    制執行者，得聲請假扣押。假扣押，非有日後不能強制執行
    或甚難執行之虞者，不得為之，民事訴訟法第五百二十二條
    第一項、第五百二十三條第一項分別定有明文；又按請求及
    假扣押之原因，應釋明之。前項釋明如有不足，而債權人陳
    明願供擔保或法院認為適當者，法院得定相當之擔保，命供
    擔保後為假扣押，同法第五百二十六條第一項、第二項亦有
    明文；是請求及假扣押之原因，債權人如未先為釋明，縱就
    債務人所應受之損害供法院所定之擔保者，亦不得命為假扣
    押；必因釋明而有不足，並經債權人陳明願供擔保或法院認
    為適當者，始得命供擔保後為假扣押（最高法院九十四年度
    台抗字第一五六號裁判要旨參照）。其次，所謂因釋明而應
    提出能即時調查之證據，係指當事人於釋明其事實上之主張
    時，應同時提出可供法院得隨時進行調查之證據而言，故當
    事人如未同時提出供釋明用之證據，法院自無裁定限期命其
    補正之必要者，並經最高法院著有七十五年台抗字第四五三
    號判例可資參照。
四、查：相對人向原法院聲請本件假扣押時，固據提出借據、催
    收記錄、帳戶明細表影本等件為證（參見原法院卷第三頁至
    第七頁），惟依相對人提出之上開證據，僅足釋明假扣押所
    欲保全之請求而已；至於其聲請狀載明：「因執行名義之取
    得曠日費時緩不濟急，抗告人恐有充分時間移轉或設定負擔
    致使本案債權無以保全」等語，尚非屬假扣押之釋明。本院
    於九十八年三月二十六日行準備程序時，當庭詢問相對人代
    理人結果，相對人代理人亦陳稱：「假扣押聲請時並未提出
    釋明」等語明確；足見相對人並未提出任何可資即時調查之
    證據，以釋明抗告人有何浪費財產、增加負擔、或就其財產
    為不利益之處分，致成為無資力狀態之情事；則相對人就假
    扣押之原因並未釋明，而非釋明有所不足。
五、綜上，相對人向原法院聲請本件假扣押時，對於抗告人究竟
    有何「假扣押原因」之事實，並未提出可供法院即時調查之
    證據，以盡釋明之責，其假扣押之聲請不應准許。原法院遽
    予准許相對人聲請假扣押，自有未合；抗告意旨執此指摘原
    裁定不當，求予廢棄，非無理由；爰廢棄原裁定，並駁回相
    對人在原法院之假扣押聲請。
六、據上論結，本件抗告為有理由，依民事訴訟法第四百九十二
    條、第九十五條、第七十八條，裁定如主文。
中    華    民    國    98    年    3     月    27    日
                  民事第三庭    審判長法  官  陳 光 秀
                                      法  官  莊 俊 華
                                      法  官  李 文 賢
上為正本係照原本作成。
不得再抗告。
中    華    民    國    98    年    3     月    30    日
                                      書記官  劉 清 洪


司法院資訊處製作；財團法人民間司法改革基金會備份。
